臺灣臺中地方法院行政訴訟判決
110年度交字第155號
原      告  張晉瑝  

被      告  高雄市政府交通局

代  表  人  張淑娟  
上列當事人間交通裁決事件，原告不服被告民國110年3月15日高
市交裁字第32-BQD312395號裁決書，提起行政訴訟，本院判決如
下：
    主  文
原告之訴駁回。
訴訟費用新臺幣參佰元由原告負擔。
    事實及理由
一、程序事項：按行政訴訟法第237 條之7 規定，交通裁決事件
    之裁判，得不經言詞辯論為之。本件屬交通裁決事件，依兩
    造所述各節及卷內資料其事證已臻明確，本院認無經言詞辯
    論之必要，爰不經言詞辯論而為判決。
二、事實概要：原告所有號牌088-JFA號普通重型機車（下稱系
    爭車輛），於民國110年2月4日12時57分許，行經高雄市三
    民區民族一路近孝順街口(北向南)慢車道，因「速限40公里
    ，經測速時速65公里，超速25公里」之違規行為，經高雄市
    政府警察局三民第二分局（下稱舉發機關）員警認定該車違
    反道路交通管理處罰條例第40條之規定，逕行對車主即原告
    掣開第BQD000000 號舉發違反道路交通管理事件通知單。原
    告未於到案期限檢具事證及應歸責人相關資料，向被告告知
    應歸責人，被告即依道路交通管理處罰條例第85條第4 項規
    定，推定原告有過失，並依道路交通管理處罰條例第85條第
    1 項後段「仍依本條例各該違反條款規定處罰」之規定，續
    於110 年3 月15日以高市交裁字第32-BQD312395號裁決書（
    下稱原處分），依道路交通管理處罰條例第40條、第63條第
    1 項第1 款及「違反道路交通管理事件統一裁罰基準表」之
    規定，按期限內到案之基準，裁處原告第1 階段罰鍰新臺幣
    （下同）1,400 元，記違規點數1 點。原告不服，提起本件
    行政訴訟。
三、原告主張略以：自覺因該路段慢車道狹窄，並無超速駕駛之
    行為，收受罰單已時隔多日，印象模糊，採證照片看到原告
    雙腳著地之停等狀態，對此裁罰之依據存有疑慮等語，並聲
    明：原處分撤銷，訴訟費用由被告負擔。
四、被告答辯則以：
  ㈠卷查本件違規事實，有高雄市政府警察局三民第二分局110年
    6月8日高市警三二分交字第11072076700號函、110年3月9日
    高市警三二分交字第11070635300號函、採證相片、警 52設
    置相片示意圖及雷射測速儀檢定合格證書附卷可稽（證三）
    。故原告之違規事實，洵堪認定。是原告於前揭違規時間、
    地點確有「汽車駕駛人行車速度，超過規定之最高時速逾20
    公里至40公里以內」之違規行為，被告據以裁處，洵無不合
    。原告雖辯稱「並沒有超速行駛，採證照片看到原告雙腳著
    地之停等狀態。但若為裁罰機關之機械故障或相關作業失誤
    ……」，惟按道路交通標誌標線號誌設置規則第55條之2第1項
    規定：「測速取締標誌「警 52」，用以警告車輛駕駛人前
    方路段常有測速取締執法，促使行車速度不得超過道路規定
    之最高速限或低於規定之最低速限」、第85條第1項規定：
    「最高速限標誌「限５」，用以告示車輛駕駛人前方道路最
    高行車時速之限制，不得超速」，故處罰條例第7條之2第3
    項「明顯標示」應係指具有「警告車輛駕駛人前方路段常有
    測速取締執法，促使行車速度不得超過道路規定之最高速限
    或低於規定之最低速限」功能之「警 52」標誌，而非「用
    以告示車輛駕駛人前方道路最高行車時速之限制」之「限５
    」標誌，其理自明。
  ㈡次按道路交通安全規則第93條第1項規定略以：「（第1項）
    行車速度，依速限標誌或標線之規定，無速限標誌或標線者
    ，應依下列規定：一、行車時速不得超過50公里。但在設有
    快慢車道分隔線之慢車道，時速不得超過40公里，未劃設車
    道線、行車分向線或分向限制線之道路，時速不得超過30公
    里」。經檢視舉發機關提供之示意圖及採證照片可見：本案
    警52取締告示牌設置於民族一路(北向南)慢車道過灣興街口
    標誌桿，值勤車輛停放於停車格(計時121250)，以測距輪測
    得100.6公尺，執行測速位置距離違規車輛有60公尺，共計1
    61.2公尺。顯已符合前揭「100公尺至300公尺間，明顯標示
    」之舉發要件。
  ㈢觀諸舉發機關提供之告示牌設置照片，本件「警52」告示牌
    為紅色外框三角形警示標誌，樣式清晰且明顯，標誌前方亦
    無任何遮蔽物阻擋視線，該標誌係為員警執勤時機動設置，
    並於執勤結束後拆除，要與內政部警政署109年3月11日警署
    交字第1090061767號函釋之規定無違。又該警告標誌在日間
    有自然光線之情形下，足可清楚辨識，是該告示牌之設置，
    業已盡告知用路人依速限駕駛之作為義務，足以促請駕駛人
    注意不得違規行駛，已堪認符合處罰條例第7條之2第3項「
    明顯標示」之意旨。且衡諸上開設置告示牌規定之立法用意
    ，不外表明科處違規人行政裁罰之目的乃在敦促駕駛人依行
    車速限駕駛，是以科學儀器採證，應由主管機關在明顯處警
    示，用以提醒駕駛人依道路速限行駛，以期在駕駛人避免受
    罰之心理下，達到依行車速限駕駛進而維護行車安全之最大
    效益，此係善意之提醒。原告身為駕駛人，領有合格之駕駛
    執照，理應藉此謹慎注意暨遵守該路段速度限制之規定，非
    僅於設置「測速照相請減速」之告示牌處、或在警車閃爍警
    示燈明確告知正在執行超速取締勤務時，方遵守交通規則，
    而於未設有告示牌處即得有不予遵循之寬容空間；況本件已
    於系爭地點前設置明顯告示牌告知駕駛人，已如前述，則本
    件警員舉發程序，並無任何違誤之處。再按雷射測速儀器經
    列為法定度量器之測速設備裝置，衡諸度量衡法第5條、度
    量衡器檢定檢查辦法第3條第1項第6款之規定，與大眾有關
    之公務檢測儀器，既經由國家專責機關檢定合格後加以使用
    ，並定期檢測，自有公信力。查本件舉發員警採證使用之雷
    射測速儀，係依規定送請經濟部標準檢驗局委託財團法人台
    灣商品檢測驗證中心檢驗合格領有合格證書（規格：200Hz
    照相式、型號：LASERCAM4、器號：LE0107、檢定合格單號
    碼：M0GB0000000、檢定日期：109年8月4日、有效期限：11
    0年8月31日）等情，有財團法人台灣商品檢測驗證中心109
    年8月4日雷射測速儀檢定合格證書影本存卷足憑。復觀諸採
    證照片上清晰可見系爭車輛之車號：000-000，且明確標示
    ：日期：0000-00-00、時間：12:57:44、速限1：40kmh、車
    速：65kmh、序號：LE0107、證號：M0GB0000000等數據，足
    徵原告駕駛系爭車輛於上揭時間，行駛系爭路段時，該測速
    照相儀器確仍在合格期限內，且該雷射測速儀之準確性及正
    確性應值得信賴等語，並聲明：原告之訴駁回，訴訟費用由
    原告負擔。
五、本院之判斷：
  ㈠按「汽車駕駛人，行車速度，超過規定之最高時速，或低於
    規定之最低時速，除有第43條第1 項第2 款情形外，處新臺
    幣1 千2 百元以上2 千4 百元以下罰鍰。」、「汽車駕駛人
    有下列各款所列條款之一者，除依原條款處罰鍰外，並予記
    點：一、有. . .第40條. . . 情形之一者，各記違規點數1
     點。」，道路交通管理處罰條例第40條、第63條第1 項第1
     款定有明文。又依違反道路交通管理事件統一裁罰基準表
    之規定，機車駕駛人行車速度，超過規定之最高時速20公里
    至40公里以內，期限內繳納罰鍰或到案聽候裁決者，統一裁
    罰基準1,400元。
　㈡查本件如事實概要所述之情事，有舉發機關第BQD000000 號
    舉發違反道路交通管理事件通知單、舉發單綜合查詢、舉發
    通知單送達證書、原處分、送達證書、舉發機關110年6月8
    日高市警三二分交字第11072076700號函、舉發機關110年3
    月9日高市警三二分交字第11070635300號函、員警職務報告
    書、警告標誌設置照片、測速採證相片、雷射測速儀檢定合
    格證書等資料附卷可稽（見本院卷第51-73頁），堪信為真
    實。
  ㈢依本件超速違規之測速採證相片（見本院卷第69頁）所示，1
    2：57：44、0000-00-00 、序號：LE0107、操作者：111111
    、高雄市三民區民族一路（北向南）、速限1=40kmh 、距離
    =0060.6m、M0GB0000000 ，測得車頭方向之速度為65kmh，
    且經檢視受測車輛即系爭車輛（車牌號碼為000-000號）無
    誤，可知於上開時、地為此測速儀器測得系爭車輛之行車速
    度為65kmh，然該路段之速限為40kmh，系爭車輛超過規定之
    最高時速，超速25公里，並為原告所不爭執，是就此部分之
    事實，應可認定。
  ㈣原告雖主張當時雙腳著地之停等狀態，對此裁罰存有疑慮云
    云，惟本件舉發超速違規之雷達測速儀（廠牌為KEUSTOM SI
    GNALS INC 型號：LASERCAM4、器號：LE0107、檢定合格單
    號碼：M0GB0000000）業於109 年8 月4 日檢定合格，有效
    期限至110 年8 月31日止。上開資料與測速採證相片所示：
    「合格證號：M0GB0000000、序號：LE0107 」互核相符，有
    經濟部標準檢驗局委託財團法人台灣商品檢測驗證中心核發
    雷達測速儀檢定合格證書（見本院卷第73頁）在卷可按。而
    雷達測速儀器已列為法定度量衡器之測速設備裝置，衡諸度
    量衡法第5 條、度量衡器檢定檢查辦法第3 條第1項第6 款
    及第17條第1 項之規定，與大眾有關之公務檢測儀器，既經
    由國家專責機關檢定合格後加以使用，自能昭得公信，是於
    本件舉發違規時（即110 年2 月4 日），舉發機關所用之雷
    達測速儀尚在檢定合格有效期限內，其準確性及正確性應值
    信賴，故於上開時、地為此雷達測速儀器測得系爭車輛之行
    車速度為65kmh之證據資料，當無違誤。況且觀諸測速採證
    相片可知，系爭車輛右前方有一台機車駕駛雙腳並未放下，
    處於正在行駛中之狀態，可合理推斷原告駕駛系爭車輛亦為
    行駛狀態。再者，測速採證照片中並無法確認原告雙腳是否
    有著地之情形下，更無法確定系爭車輛當時處於等停狀態，
    是原告所執上開主張，不足採信。
  ㈤綜上所述，原告違規事證明確，被告依法所為原處分並無違
    誤，原告訴請撤銷，為無理由，應予駁回。
六、本件事證已臻明確，兩造其餘主張及陳述，經核於判決結果
    不生影響，爰不逐一論列，附此敘明。
七、本件第一審裁判費為300 元，應由原告負擔，爰確定第一審
    訴訟費用額如主文第2 項所示。
據上論結，本件原告之訴為無理由，依行政訴訟法第237 條之7
、第98條第1 項前段、第237 條之8 第1 項，判決如主文。
中　　華　　民　　國　　110 　年　　11　　月　　12　　日
　　　　　　　　　行政訴訟庭　法　官　楊萬益
以上正本證明與原本無異。
如不服本判決，應於判決送達後20日內，向本院提出上訴狀，其
未表明上訴理由者，應於提出上訴後20日內向本院補提理由書（
均須按他造人數附繕本）。上訴理由應表明關於原判決所違背之
法令及其具體內容，或依訴訟資料可認為原判決有違背法令之具
體事實。
中　　華　　民　　國　　110 　年　　11　　月　　12　　日
　　　　　　　　　　　　　　　書記官　林柏名